【裁判字號】    98,訴,185
【裁判日期】    980604
【裁判案由】    偽造文書等
【裁判全文】
臺灣彰化地方法院刑事判決               98年度訴字第185號
公  訴  人  臺灣彰化地方法院檢察署檢察官
被      告  己○○
選任辯護人  林益輝律師
上列被告因偽造文書等案件，經檢察官提起公訴（97年度偵字第
10876號），本院判決如下：
    主    文
己○○犯故買贓物罪，處有期徒刑參月，如易科罰金，以新臺幣
壹仟元折算壹日。
    事    實
一、乙○○ (另由本院判處有期徒刑10月)與丙○○ (另由本院
    判處有期徒刑9月)共同基於意圖為自己不法之所有之犯意聯
    絡，於民國 (下同)97 年11月27日3時30分許，由丙○○駕
    駛車牌號碼W9-0962號自小客車搭載乙○○前往設於彰化縣
    員林鎮○○路41-3號由楊獻本負責經營之丁○○○○○，再
    由乙○○撬開鋁製波浪板爬入丁○○○○○後，開啟後門進
    入，藉此踰越安全設備之方式侵入眼鏡行內，再以其等自備
    之塑膠袋，徒手竊取眼鏡行內供販售之電腦驗光機號鏡片驗
    度儀各1台、清洗眼鏡之藥水及隱形眼鏡各1批等物品。得手
    後將竊得之物品以上開自小客車載運離去。嗣丙○○於同日
    18 時30分許，載運上開竊得之贓物前往己○○在臺中市○
    區○○路216-2號所開設之港九眼鏡行，供己○○檢視，並
    力勸己○○購買，己○○明知丙○○所持有供其檢視之上開
    物品，係來歷不明之贓物，竟仍以新臺幣 (下同)5 萬元之
    價格買受清洗眼鏡之藥水及隱形眼鏡各1批，至丙○○欲出
    賣予己○○之電腦驗光機、鏡片驗度儀各1台，因丙○○與
    己○○就售價仍未議定，買賣契約尚未成立，惟己○○仍有
    意願購買，經己○○要求，丙○○遂將上開電腦驗光機1台
    、鏡片驗度儀1台暫行置放在港九眼鏡行店內，置於己○○
    實力支配之下，由己○○持有之，同時約明於97年12月1日
    星期一時再行議價，嗣己○○即先行支付丙○○清洗眼鏡之
    藥水及隱形眼鏡各1批部分之價款5萬元。其後，己○○與丙○○就上開電腦驗光機鏡、驗度儀各1台尚未完成議價程序
    ，警方即於97年12月1日9時55分許，帶同先前循線查獲之丙○○，至港九眼鏡行查獲己○○，並扣得上開電腦驗光機、
    鏡片驗度儀各1台、清洗眼鏡之藥水及隱形眼鏡各1批等贓物
    。
二、案經彰化縣警察局員林分局報請臺灣彰化地方法院檢察署檢
    察官偵查起訴。
    理    由
壹、程序部分：
一、供述證據之證據能力部分：
(一)、證人丙○○、乙○○於檢察官訊問時之證述部分：
    按刑事訴訟法第158條之3規定：「證人、鑑定人依法應具結
    而未具結者，其證言或鑑定意見，不得作為證據」，其立法
    理由乃在擔保該證言或鑑定意見，係據實陳述或公正誠實之
    可信性，故未依法具結者，依證據絕對排除法則，當然無證
    據能力，而不得作為證據，自不得因當事人於審判程序之同
    意，逕認該未經具結之證言或鑑定意見，亦得作為證據，此
    於適用同法條（第159條之5)第2項所定「視為有前項之同意
    」之情形者，亦應受上揭第158條之3規定之限制。最高法院
    97年度臺上字第2882號刑事判決意旨可資參照。本案證人丙○○、乙○○於檢察官訊問時並未踐行具結程序，參照上開
    說明，其於檢察官訊問時關於被告己○○之證述，並無證據
    能力。
(二)、證人丙○○、乙○○、楊獻本於警詢時之證述部分：
    因現行刑事訴訟法為保障被告之反對詰問權，排除具有虛偽
    危險性之傳聞證據，以求實體真實之發見，於該法第159條
    第1項明定被告以外之人於審判外之言詞或書面陳述，除法
    律有規定者外，不得作為證據。又被告以外之人於審判外之
    陳述，雖不符前4條之規定（即刑事訴訟法第159條之1至同
    條之4），而經當事人於審判程序同意作為證據，法院審酌
    該言詞陳述或書面陳述作成時之情況，認為適當者，亦得為
    證據；當事人、代理人或辯護人於法院調查證據時，知有第
    159條第1項不得為證據之情形，而未於言詞辯論終結前聲明
    異議者，視為有前項之同意，刑事訴訟法第159條之5定有明
    文。本件公訴人、被告己○○、辯護人於言詞辯論終結前，
    就本件判決基礎之證人丙○○、乙○○、楊獻本於警詢時之
    證述之證據能力並不爭執，且並未主張有刑事訴訟法第159
    條第1項不得為證據之情形，應認已同意各該證據資料均得
    作為證據，且經本院審酌後，認無不適當之情形，則各該供
    述證據均有證據能力。
二、非供述證據之證據能力部分：
    本件判決基礎之下列各項非供述證據部分 (行竊現場翻拍相
    片相片、查扣物品相片、楊獻本出具之贓物認領保管單、通
    話紀錄)，公訴人、被告己○○、辯護人於言詞辯論終結前
    對於下列為判決基礎之非供述證據，並未陳明其取得程序有
    不合法之情形，其等對於下列各項非供述證據之證據能力亦
    無爭執，本院亦未發現下列各項非供述證據有以非法方式取
    得之情形，是下列各項非供述證據應係以合法程序取得，亦
    均有證據能力，合先敘明。
貳、實體部分：
一、訊據被告己○○矢口否認前揭犯行，辯稱：因丙○○攜上開
    物品至其經營之港九眼行，向其表示在新竹市之上明眼科梅
    姓醫師因投資失利，該醫師及家人目前在丙○○家中避債，
    急需現款，故將上開物品求售，請其幫忙，其基於幫忙之心
    理，於電話查詢上明眼科之情形後，始向丙○○購買清洗眼
    鏡之藥水及隱形眼鏡各1批，至丙○○電腦驗光機鏡、驗度
    儀各1台，其並無意願購買，僅為免搬動造成損壞，同意丙○○將之暫置在港九眼鏡行云云。 經查：
(一)、同案被告丙○○、乙○○前揭竊盜犯行，業據證人即被告丙○○、乙○○於警詢時坦承不諱 (參見警卷第1頁至第6頁)
    ，核與證人即被害人楊獻本於警詢時證述遭竊情節相符 (參
    見警卷第15頁至第16頁)，並有行竊現場監視畫面翻拍相片
    、查扣物品相片 (參見警卷第49頁至第57頁)、贓物認領保
    管單 (參見警卷第35頁至第36 頁)附卷可稽，足認屬實。
(二)、被告己○○於97年11月27日18時30分許向丙○○購買清洗眼
    鏡之藥水及隱形眼鏡各1批等物品，並已支付5萬元價款之事
    實，業據被告己○○於本院審理時坦承不諱 (參見本院審判
    卷第184頁反面至第185頁正面、第153頁反面)，核與證人丙○○於本院審理時所證：其係以5萬元之價格將上開清洗眼
    鏡之藥水及隱形眼鏡各1批售予被告己○○，並收受該部分
    價款等情 (參見本院審判卷第180頁反面至第181頁反面)及
    證人戊○○於本院審理時所證：其於97年11月間，有目睹丙○○前往港九眼鏡行推銷眼耗材等情，大致相符，堪信屬實
    。至於電腦驗光機、鏡片驗度儀部分，證人丙○○於本院審
    理時證稱：「己○○說驗光機及驗度儀是精密機器如果放在
    車上碰到震動，會不精準，乾脆放在她那裡，所以我才沒有
    搬走。」、「己○○有說過她有1台新的，但是己○○有強
    烈想要買的意願，所以建議我買驗光機放在店內，怕震動失
    準，沒有說不買，己○○只是要我再算便宜一點。」等語 (
    參見本院審判卷第181頁正面)，被告己○○於本院審理時則
    供稱：「我沒有要買。」、「 (受命法官問：丙○○有跟你
    說驗光機何時收錢？)沒有說要收錢，要我考慮看看。」、
    「 (受命法官問：為何驗光機要放在港九眼鏡行？)我有請
    丙○○拿走，丙○○說他時間很趕。」、「 (受命法官問：
    為何可以拿來，為何當場不拿走？)因為機器很重我搬不動
    ，我有跟丙○○說將驗光機儘快載走。」等語 (參見本院審
    判卷第185頁反面)。惟被告己○○如無意向丙○○購買電腦
    驗光機、鏡片驗度儀，自無任丙○○置放在港九眼鏡行造成
    占用店內空間之情況，且丙○○如未能出售電腦驗光機、鏡
    片驗度儀予被告己○○，則其於載運電腦驗光機、鏡片驗度
    儀至港九眼鏡行供被告己○○檢視後，於準備離去時，即可
    將電腦驗光機、鏡片驗度儀運走，以供早日另擇買主之用，
    並可免再次裝載電腦驗光機、鏡片驗度儀之不便。是被告己○○如無意購買電腦驗光機、鏡片驗度儀，則儘速將電腦驗
    光機、鏡片驗度儀運離港九眼鏡行，對被告及丙○○均屬較
    為有利。然依被告己○○之供述，其無意購買電腦驗光機、
    鏡片驗度儀，卻又同意將電腦驗光機、鏡片驗度儀置放在港
    九眼鏡行店內，此情節與常情尚有未合。又證人戊○○於本
    院審理時雖證稱：己○○當場有說不想買等語 (參見本院審
    判卷第151頁正面)，惟其證述之情節與被告己○○所供上情
    同有與常情不合之情形；且由其於本院審理時所證：「丙○○說要給我們試用，喜歡再買，因為己○○說丙○○用手搬
    ，裡面可能會壞掉，不想買，丙○○說放在你們這邊用看看
    。」等語 (參見本院審判卷第151頁正面)觀之，被告己○○
    仍同意丙○○為求售電腦驗光機、鏡片驗度儀而從事之操作
    展示及置放等作為，此一態度與明確拒絕丙○○之求售間，
    顯然有別，故證人戊○○此部分之證述難為有利於被告己○○之認定。依上開事證觀之，被告己○○於本院審理時此部
    分之供述、證人戊○○此部分之證述與證人丙○○此部分證
    述間，應以證人丙○○之證述，較為可信，被告己○○應係
    基於繼續與丙○○議價之意思，要求丙○○將電腦驗光機、
    鏡片驗度儀暫行置放在港九眼鏡行店內。
(三)、同案被告丙○○向被告己○○求售之電腦驗光機鏡片驗度儀
    各1台、清洗眼鏡之藥水及隱形眼鏡各1批等物品，係屬贓物
    ，已如前述。而被告己○○是否明知上開物品係屬贓物？有
    下列各項事證可資認定：
、同案被告丙○○已4、5年未與被告己○○為眼鏡業務之往來
    ，且丙○○嗣曾對被告己○○表示從事眼鏡業務以外之其他
    工作等語，此據證人丙○○於本院審理時證述明確 (參見本
    院審判卷第178頁反面、第183頁反面)，此次臨時突然載運
    上開物品向被告己○○求售，被告己○○基於眼鏡行經營者
    之經驗，就丙○○所求售之物品是否有合法之來源，應有合
    理之懷疑。
、再由被告己○○於本院審理時所供稱：「因為在新竹我沒有
    辦法過去，所以當天我有打電話查證，隔天我好像有再撥電
    話過去，但是沒有丙○○所說的梅醫師，目前只有一位鄭醫
    師，我心裡想，可能梅醫師沒有在那裡看診了，我的疑問並
    沒有解決，因為當時我很忙，想說隔一陣子再去查證。」、
    「(審判長問：當天有付錢？)推銷的隔天早上丙○○就來跟
    我拿錢，丙○○是在我隔天打電話查詢後約半小時來跟我拿
    錢。」、「 (審判長問：心中有這麼多疑問為何付錢？)因
    為隔天丙○○來說醫師很急需現金，醫師跟醫師的小孩在丙○○家中躲避，想說買些東西，因為當天打電話沒有人接聽
    電話，我就相信丙○○，隔天早上我又打完電話查證後，我
    就已經相信丙○○，認為無須再為任何查詢。」等語 (參見
    本院審判卷第152頁正面)、「 (受命法官問：有無要丙○○
    朋友的聯絡方式？)沒有。(受命法官問：為何不要？我要求
    直接碰面，所以沒有要聯絡方式。)」、「 (陪席法官問：
    有打電話到醫院查詢沒有梅醫師時，電話中如何講？)他們
    說目前只有鄭醫師，沒有梅醫師。(陪席法官問：有無詢問
    之前有無梅醫師看診？)沒有，我只問目前是哪位醫師看診
    。」等語 (參見本院審判卷第153頁反面)，再比對卷附申裝
    在臺中市○區○○路216之2號 (即港九眼鏡行)之門號00000
    00000號室內電話自97年11月26日至97年11月28日之通話紀
    錄 (參見本院審判卷第99頁至第101頁)、裝機資料 (參見本
    院審判卷第103頁)，顯示港九眼行之室內電話僅曾於97年11
    月28日10時8分許，撥打一通電話至位在新竹市○○街28 號
    之門號000000000號室內電話，通話秒數為21秒，別無其他
    港九眼行之室內電話與新竹地區室內電話通話之電話等情以
    觀，被告己○○並無積極持續查證丙○○所述醫師朋友之任
    職經過情形，對於丙○○所述醫師朋友任職醫院仍然存續而
    卻處分醫療器材及眼鏡相關物品之堪疑事項，亦未向該醫院
    求證，實與常情不合。而被告己○○對於丙○○所述稱之上
    開求售物品是否確為梅醫師託售一節既有疑問，且丙○○亦
    對被告己○○稱託售上開物品之醫師在其住處避債，則被告
    己○○自可以面會該醫師或逕以電話詢問該醫師之方式查證
    上開物品之來源，並應於疑問查明後再行付款，如非故買贓
    物，豈有於丙○○所述與事實不合之情節未究明前，即貿然
    依丙○○之請求並支付5萬元款項之理？乃被告己○○竟捨
    簡便之查證方式，不為再行積極查證之作為，即逕行付款，
    足見其無再行查證上開物品真正來源以作為購買依據之意思
    ，其對於上開求售物品無合法來源，係來歷不明之贓物一節
    ，顯有明確之認識，其係明知為贓物而仍故買，甚為顯然。
、證人甲○○於本院審理時雖證稱：「丙○○他說他有一個朋
    友急需要錢，要己○○考慮買下它，己○○說不考慮，那些
    東西品牌不常賣，己○○說不太想買，丙○○說他的朋友很
    可憐，小孩沒有東西吃，要己○○買下，己○○說要考慮請
    丙○○寫下明細，寫好明細丙○○就搬下儀器離開，但是沒
    有桌子，丙○○跟己○○說這是日本進口有附桌子，己○○
    說但是沒有看到桌子，丙○○說如果你要買我會附桌子給你
    。」、「新竹的朋友是眼科或是眼鏡行的，我沒有聽到名字
    ，丙○○有跟己○○講店名，己○○當天就打104查號，打
    電話給丙○○所講的店名，但是沒有人接電話，我與己○○
    同時覺得奇怪，眼科應該是開店時間，不可能沒有人接，所
    以我跟己○○說我新竹有朋友，要不要請我新竹的朋友先騎
    車去看看，後來己○○說不好意思麻煩我的朋友，等己○○
    要買時再請我朋友去查，打電話時丙○○已經離開，從我進
    去到丙○○離開大約15-20分鐘。」等語 (參見本院審判卷
    第145頁反面至第146頁正面)，惟證人甲○○於為此部分證
    述前，業與被告己○○討論相關案情，此由證人甲○○於本
    院審理時所證述：「己○○先問我有記得什麼，我有提醒己○○說她有打104查詢。」、「我提到的104查詢，己○○主
    動提起的是推銷人員說對方很可憐要他買的部分，賣方是眼
    科及眼鏡行以及己○○沒有考慮要買警察就來了等。」等語
    ( 參見本院審判卷第147頁正反面)，可知證人甲○○之證述
    中有相當大之成分係基於與被告己○○相互討論案情後所得
    之印象而為，且被告己○○為證人甲○○推廣保險之客戶，
    業據證人甲○○於本院審理時證述在卷 (參見本院審判卷第
    146頁正面)，其與被告己○○有一定之利害關係，故證人甲○○之證述，有受被告己○○之意思影響之虞，是否正確無
    訛？亦有可疑。更何況，由被告己○○於本院審理時所供稱
    ：「因為在新竹我沒有辦法過去，所以當天我有電話查證，
    隔天我好像有再撥電話過去，但是沒有丙○○所說的梅醫師
    ，目前只有一位鄭醫師，我心裡想，可能梅醫師沒有在那裡
    看診了，我的疑問並沒有解決，因為當時我很忙，想說隔一
    陣子在去查證。」等語 (參見本院審判卷第152頁正反面)以
    觀，證人甲○○之證述縱令屬實，亦不足為被告己○○對於
    上開求售物品來源已無疑問之有利認定。
(四)、綜上所述，被告上開辯解無非卸責之詞，不足採信。前揭犯
    行，事證明確，堪以認定。
二、查被告己○○明知丙○○求售之上開電腦驗光機、鏡片驗度
    儀各1台、清洗眼鏡之藥水及隱形眼鏡各1批係屬贓物，仍故
    意買受清洗眼鏡之藥水及隱形眼鏡各1批，並基於繼續議價
    之意思而同意上開電腦驗光機、鏡片驗度儀各1台置放在港
    九眼鏡行，使上開電腦驗光機、鏡片驗度儀各1台置於其實
    力支配之下而持有之，核被告己○○所為，係犯刑法第349
    條第2項故買贓物之罪。又其基於繼續議價之意思而持有上
    開電腦驗光機、鏡片驗度儀各1台贓物之行為，係該部分贓
    物之買賣契約成立前，先持有贓物，以企求買賣契約成立之
    先契約行為，因上開電腦驗光機、鏡片驗度儀各1台與清洗
    眼鏡之藥水及隱形眼鏡各1批同屬被害人楊獻本所有，且為
    丙○○以同一行為求售之標的物，如被告己○○與丙○○嗣
    就上開電腦驗光機、鏡片驗度儀各1台亦成立買賣契約，係
    於密切接近之時地實施，侵害同一之法益，與故買清洗眼鏡
    之藥水及隱形眼鏡各1批之行為間，各部分故買贓物之獨立
    性極為薄弱，依一般社會健全觀念，在時間差距上，難以強
    行分開，在刑法評價上，以視為數個故買贓物舉動之接續施
    行，合為包括之一故買贓物行為予以評價，較為合理，是被
    告己○○此部分持有上開電腦驗光機、鏡片驗度儀各1台贓
    物之行為，為故買贓物之行為成立前之低度行為，縱此部分
    故買贓物行為嗣未成立，其持有贓物行為亦應為故買贓物之
    高度行為所吸收，不另論罪。爰審酌被告己○○自身經營港
    九眼鏡行，竟故買眼鏡業者遭竊之清洗眼鏡之藥水及隱形眼
    鏡各1批，其行為應受非議責難之程度不輕，及被告犯罪之
    動機、智識程度為高職畢業、手段、故買贓物之行為成立不
    久後即為警查獲，所故買物品已發還被害人楊獻本，犯後未
    坦承犯行等一切情狀，量處如主文所示之刑，並依法諭知易
    科罰金之折算標準，以示懲儆。
據上論斷，應依刑事訴訟法第299條第1項前段，刑法第349條第2
項、第41條第1項前段，刑法施行法第1條之1，判決如主文。
本案經檢察官紀雅惠到庭執行職務。
中    華    民    國    98    年    6    月    4     日
                刑事第二庭  審判長  法  官  石  馨  文
                                    法  官  陳  秋  錦
                                    法  官  羅  永  安
以上正本證明與原本無異。
如不服本判決應於收受判決後10日內向本院提出上訴書狀，並應
敘述具體理由；其未敘述上訴理由者，應於上訴期間屆滿後20日
內向本院補提理由書（均須按他造當事人之人數附繕本）「切勿
逕送上級法院」。
中    華    民    國    98    年    6     月    4     日
                                    書記官  魏  嘉  信
附錄本案論罪科刑法條全文：
中華民國刑法第349條
（普通贓物罪）
收受贓物者，處3年以下有期徒刑、拘役或5百元以下罰金。搬運
、寄藏、故買贓物或為牙保者，處5年以下有期徒刑、拘役或科
或併科1千元以下罰金。
因贓物變得之財物，以贓物論。


司法院資訊處製作；財團法人民間司法改革基金會備份。
